臺灣高雄地方法院民事判決　　　　　　　　　　　　九十二年度訴字第三一七七號
　　原　　　告　丙○○
　　　　　　　　丁○○○
　　右二人訴訟
　　代理人　　　黃榮作　　律師
　　被　　　告　宏泰塑膠企業有限公司
　　法定代理人　甲○○
　　被　　　告　戊○○
　　右二人訴訟
　　代理人　　　朱逸群　　律師
　　複代理人　　乙○○　　律師
當事人間損害賠償事件，本院於民國九十三年十一月十六日言詞辯論終結，判決如下
：
    主      文
原告之訴駁回。
訴訟費用由原告負擔。
    事實及理由
一、原告主張：被告戊○○受僱於被告宏泰塑膠企業有限公司（下稱宏泰公司），於
    民國九十二年五月十日下午三時三十分許，駕駛車牌號碼０一八─ＱＧ自用大貨
    車（下稱系爭車輛），沿高雄縣鳥松鄉○○路由北向南行駛，途經該路美崎高幹
    四二號電桿前（下稱系爭地點），未遵守在雙向二車道行駛時，應於遵行車道內
    行駛之規定，侵入對向車道，致系爭車輛左前方保險桿及左側車門處，撞及對向
    由原告之子許唐輔所騎乘車牌號碼ＨＳ八─六００號重型機車（下稱系爭機車）
    ，造成許唐輔死亡。而按戊○○駕駛行為，經台灣省高屏澎區車輛行車事故鑑定
    委員會（下稱行車鑑委會）鑑定駕駛大貨車侵入來車道為肇事原因，顯見戊○○
    對於許唐輔之死亡，應負損害賠償責任。又宏泰公司係戊○○之僱用人，應負僱
    用人連帶損害賠償責。本件原告丙○○及林美菊分別為許唐輔之父、母，受有喪
    子之痛，自得請求被告賠償損害。查丙○○可請求之損害部分，其中扶養費部分
    ，尚有二十一年受扶養年限（按兩造協商降低），依每年新台幣（下同）七萬四
    千元計算，扣除中間利息後，得一次請求之金額為一百零八萬一千五百八十九元
    ｛（７４０００÷0000000）×00000000（霍夫曼系數）＝00
    00000（四捨五入）｝，因尚有另一扶養義務人，故此部分請求金額為五十
    四萬零七百九十五元（四捨五入）；喪葬費部分，請求三十四萬一千五百元；醫
    療費部分，請求九千三百零三元；非財上損害部分，請求一百六十萬元，合計二
    百四十九萬一千五百九十八元，因丙○○已自強制汽車責任險獲賠七十萬元，經
    扣除後，得請求之總金額為一百七十九萬一千五百九十八元。林美菊得請求之損
    害部分，其中扶養費部分，尚有二十七年受扶養年限（按兩造協商降低），依每
    年七萬四千元之費用標準，扣除中間利息後，得一次請求之金額為一百二十八萬
    六千零四十三元｛（７４０００÷0000000）×00000000（霍夫
    曼系數）＝0000000（四捨五入）｝，因尚有另一扶養義務人，故此部分
    請求金額為六十四萬三千零二十二元（四捨五入）；非財上損害部分，請求一百
    六十萬元，合計二百二十四萬三千零二十二元，因林美菊已自強制汽車責任險獲
    賠七十萬元，經扣除後，得請求之總金額為一百五十四萬三千零二十二元等情。
    爰本於民法第一百九十一條之二前段、第一百八十八條第一項前段、第一百九十
    二條第一項前段、第二項及第一百九十四條侵權行為損害賠償法律關係，聲明：
    （一）被告應連帶給付丙○○一百七十九萬一千五百九十八元，及自起訴狀繕本
    二）被告應連帶給付林美菊一百五十四萬三千零二十二元，及自起訴狀繕本送達
    翌日即九十二年十一月四日起至清償日止，按年息百分之五計算之利息。
二、被告則以：戊○○受僱於宏泰公司，於九十二年五月十日下午三時三十分許，駕
    駛系爭車輛，沿高雄縣鳥松鄉○○路由北向南行駛，途經系爭地點，與許唐輔所
    騎乘系爭機車發生擦撞，其後許唐輔因車禍死亡。惟本件車禍之發生，係許唐輔
    騎乘系爭機車侵入戊○○之車道內所造成，此從車禍現場圖載明戊○○駕駛之系
    爭車輛於事故後，仍停留於自己車道內，暨許唐輔騎乘機車之刮地痕，則自路中
    心線開始可證之，顯見戊○○就本件車禍之發生，並無過失責任。又本件事故經
    事偵查中，另送請台灣省車輛行車事故覆議鑑定委員會（下稱行車覆鑑會）鑑定
    結果，則排除戊○○駕駛大貨車侵入來車道之肇事原因，並覆鑑為戊○○駕駛大
    貨車未與許唐輔騎乘機車保持安全間隔，與許唐輔同為肇事原因。然參酌戊○○
    駕駛之車道寬度僅為三．一公尺及系爭車輛車寬度達二．三九公尺，顯見戊○○
    駕駛系爭車輛時，該車兩旁距離道路邊緣線及中心線之空間，相當有限；倘加諸
    大貨車行駛道路時，事實上不可能緊貼道路邊緣線行駛，益徵戊○○於駕駛車輛
    時，已無行車空間取捨之餘地。至許唐輔所騎乘之機車寬度不逾一公尺，然其車
    道路寬則為三．六公尺，顯見許唐輔於騎乘時，有很大選擇空間，亦即其可選擇
    靠道路右邊或車道中間行駛。詎許唐輔竟捨道路右邊及中間，而緊逼道路中線行
    駛，甚至越過中心線，致與戊○○駕駛之系爭車輛擦撞，堪認本件事故肇事責任
    ，並不在戊○○方面。從而，覆鑑意見認戊○○駕駛車輛未保持安全間隔，同為
    肇事責任，顯未考量行車雙方車身寬度及道路寬度之對應問題，故覆鑑意見認戊
    ○○應負過失責任，即不可採。綜上，被告就本件車禍事故自不負損害賠償責任
    。況縱認戊○○就本件車禍事故應負過失責任，其過失比例亦應予酌減，至許唐
    輔之過失責任則應予相對提高等語，資為抗辯。爰聲明：（一）原告之訴駁回；
    （二）如受不利判決，願供擔保，請准宣告免為假執行。
三、兩造不爭執事項：
（一）戊○○於九十二年五月十日下午三時三十分許，駕駛車牌號碼０一八─ＱＧ自
      用大貨車，沿高雄縣鳥松鄉○○路由北向南行駛，途經該路美崎高幹四二號電
      桿前，戊○○駕駛系爭車輛左前方保險桿及左側車門處，與由原告之子許唐輔
      所騎乘車牌號碼ＨＳ八─六００號重型機車發生碰撞，許唐輔因而死亡。
（二）系爭車禍事故發時，戊○○受僱於宏泰公司，擔任自用大貨車司機。
（三）丙○○受扶養年限為二十一年，林美菊受扶養年限為二十七年，每人每年受扶
      養額為七萬四千元，原告另有一位扶養義務人。丙○○因許唐輔車禍事故，支
      出醫療費用九千三百零三元，因許唐輔死亡，支出喪葬費用三十四萬一千五百
      元。
四、被告固不爭執上開事項，惟否認原告之請求權，並以前揭情詞置。茲本件應予審
    究者，乃原告之侵權行為損害賠償請求權是否存在？又請求權如存在，其得請求
    之損害賠償項目及金額各為多少？而按兩造就原告主張損害賠償請求權是否存在
    部分，其爭執點在於戊○○駕駛系爭車輛有無過失，關於戊○○駕駛系爭車輛有
    無過失部分，並經兩造於審理中達成爭點協商為：戊○○駕駛系爭車輛與許唐輔
    騎乘系爭機車發生碰撞時，其撞擊點是否發生於許唐輔騎乘之車道內或道路中心
    線上？爰分述如下：
（一）系爭車輛與系爭機車碰撞時，其撞擊點是否發生於許唐輔騎乘車道內？經查：
  １、原告主張戊○○駕駛系爭車輛侵入許唐輔行駛之車道云云，固據舉出行車鑑委
      鑑認戊○○駕駛大貨車侵入對向車道為肇事原因為證，惟為被告所否認。
  ２、按行車事故鑑定機關之車禍事故鑑定，固可供法院審理案件之參考，惟並無當
      然拘束法院之效力，倘其鑑定有違背經驗法則、論理法則或不符客觀事實時，
      法院自可本於職權採認，不受鑑定結果之拘束。次按，行車鑑委會鑑認戊○○
      駕駛大貨車侵入對向車道為肇事原因乙節，固以佐證資料：「蘇君稱我駕駛大
      貨車沿水管路由北向南行駛，至肇事地，機車與我對向，跟在一部小貨車後面
      ，我與小貨車會車時，機車突然從小貨車左後側衝，出並跨越中線撞我車左前
      保險桿及左側車門，我車速約３０公里。許唐輔抽血檢測酒精含量為２６０
      ．６ＭＧ／ＤＬ。圖示機車刮痕起點在南向北車道中心線。碎片在南向北車道
      。大貨車左前距中心線０．６公尺，左後距中心線０．３公尺。相片顯示機車
      刮地痕在機車行駛方向車道內」記載等語，資為肇事分析之依據。
  ３、惟查，戊○○駕駛之系爭車輛於事故發生後，停於其行駛車道內，其中系爭車
      輛左前角距離道路中心線０．六公尺，左後角距離道路中心線０．三公尺乙節
      ，有高雄縣政府警察局道路交通事故現場圖（下稱現場圖）一件及現場照片八
      幀分別附於高雄縣政府警察局仁武分局（下稱仁武分局）刑事偵查卷宗（下稱
      警卷）及台灣高雄地方法院檢察署（下稱高雄地檢署）九十二年度相字第七五
      七號相驗卷（下稱相驗卷）可稽，堪認系爭車輛於事故發生後，係停置於戊○
      ○行駛車道內無訛。而依事故發生後，系爭車輛仍停置於戊○○車道內之事實
      而言，固難據此遽認系爭車禍即係發生於戊○○行駛之車道內，蓋此為事故發
      生後之位置，尚非撞擊時之位置。同理，若無其他現場積極事證，自亦不得依
      上開車輛事後停放位置，遽然推認系爭車禍發生於許唐輔行駛之車道。次查，
      許唐輔騎乘系爭機車係由南向北方向前行，而系爭機車倒地後，其刮地痕起自
      距離系爭車輛左後方約十四．一公尺處之中央分向線上（依許唐輔行駛方向來
      看，中央分向線係偏西邊），斜往東北方向延伸（即斜往許唐輔行駛車道之邊
      緣線）後，止於系爭機車倒地處，刮地痕長度約五．四公尺，且機車倒地形狀
      呈東北－西南倒轉方向，即車頭朝中心線之西南面，車尾則朝許唐輔行駛道路
      邊緣線之東北面，並接鄰邊緣線，肇事現場係以三角錐擺置地面作業為標示點
      等情，亦有上揭現場圖及現場照片附於刑事警卷及相驗卷可稽，其中三角錐擺
      置標示作業乙節，復據現場處理警員胡昆龍於偵查中到庭證述綦詳（參見高雄
      地檢置九十二年度偵字第一０九五二號卷第十二頁背面，下稱偵卷），同堪認
      定。而依系爭機車刮地痕起自道路中心線，止於系爭機車倒地處；暨系爭機車
      最後倒停於許唐輔車道上，並接鄰車道邊緣線等情相互以觀，顯難推認系爭車
      輛與系爭機車之撞擊點係發生於許唐輔車道內。況參酌本件亦未於許唐輔車道
      內發現系爭車輛之煞車痕或掉落物乙節相互以觀，益難遽認系爭車禍事故係發
      生於許唐輔行駛之車道內。從而，行車鑑委會僅依上開圖示機車刮痕起點在南
      向北車道中心線，碎片在南向北車道，暨大貨車左前距中心線０．６公尺，左
      後距中心線０．３公尺，相片顯示機車刮地痕在機車行駛方向車道內等情，即
      鑑認戊○○駕駛大貨車侵入來車道為肇事原因，非惟未說明其鑑定結論之依據
      理由，核亦與事故客觀事車有間，揆諸前揭說明，本院判斷車禍事故撞擊點時
      ，自不受其拘束。
  ４、末查，系爭車禍事故經送請行車覆鑑會鑑認結果，並未鑑認戊○○駕駛系爭車
      輛侵入來車道為肇事原因乙節，有該會覆議意見書附於偵卷可稽，堪可認定。
      益堪認行車鑑委會上開鑑認結果，難予採認。則原告執行車鑑委會鑑認戊○○
      駕駛大貨車侵入來車道為肇事原因，資為其有利之證據，即屬無據。
（二）系爭車輛與系爭機車碰撞時，其撞擊點是否發生於系爭道路中心線上？經查：
  １、原告主張戊○○駕駛系爭車輛與系爭機車發生碰撞地點，係在系爭道路中心線
      上云云，固據舉出戊○○於車禍現場訪談時，陳稱：「我駕駛０１８－ＱＧ自
      大貨車沿水管路由北往南向直行，在肇事地段時，突然有部重機車ＨＳ８－６
      ００號於對向車道超越前方一部小貨車時，於道路中心線與我之自大貨車之前
      保險桿左側撞及，機車左側撞損，倒地滑行，騎士受傷醫救治，對車是超車不
      當致肇事」等情為證，惟為被告所否認。
  ２、經查，戊○○於車禍現場訪談時，固自陳：「．．於道路中心線與我之自大貨
      車之前保險桿左側撞及，機車左側撞損．．」等語，惟如參酌上開陳述，係緊
      接於戊○○陳稱：系爭機車在對向車道突然超越前方一部小貨車等詞之後乙節
      相互以觀，則戊○○所謂：「．．在道路中心線與我之自大貨車．．」等語，
      究係單指系爭機車騎乘於道路中心線上，而與戊○○駕駛系爭車輛撞擊？或係
      兼指兩車撞擊點，即發生於道路中心線上？或係單指系爭車輛行駛於道路中心
      線上，致與系爭機車相撞擊？容非無疑！倘以道路中心線係屬一條段落相連成
      之線，其面積極端狹窄參酌以觀，則系爭車輛及機車同時行駛於線上，並發生
      碰撞之機率，雖可能發生，然機率應相當有限。至依上述記載「．．突然有部
      重機車．．在道路中心線．．」等語，顯亦無法推認本件僅指系爭車輛行駛於
      道路中心線上，而與系爭機車發生碰撞。綜上所述，僅依戊○○於現場訪談時
      之陳述，尚難遽認戊○○自承車禍事故發生時，其駕駛之系爭車輛即行駛於中
      心線上。況戊○○除於現場訪談時，曾為上開陳述外，其餘在警訊、偵查及本
      院審理中，均一再指稱：係許唐輔騎乘系爭機車究然駛入其車道，致發生本件
      車禍事故（參警卷九十二年五月十二日偵訊筆錄、偵卷九十三年一月二十八日
      訊問筆錄），益徵戊○○於現場訪談時，所為上開陳述，尚難逕行推論為車禍
      事故發生時，系爭車輛正行駛於中心線上。
  ３、次查，系爭車禍係由於系爭車輛左前角保險桿及左側車門處，與系爭機車左側
      車身擦撞所引起，且擦撞面受損輕微，並無嚴重凹陷等情，為兩造所不爭執，
      並有道路交通事故調查報告表（下稱報告表）上關於車輛擦撞位置之記載，且
      有現場照片多幀附於警卷可稽，堪認本件車禍之發生，係車身擦撞所引起，且
      擦撞面受損輕微，並無嚴重凹陷。又查，依系爭機車刮地痕係自道路中心線往
      許唐輔原來行進方向之右前行（即東北向）延伸乙節觀之，足見系爭機車於肇
      事前，應係往靠近肇事路段之道路中心線處行駛；且因與系爭車輛擦撞後，反
      彈失控滑倒在地面，加上擦撞反作用力，所以才從道路中心線斜向右前方延伸
      滑行，並留下長達五．四公尺之機車刮地痕。而按系爭機車屬於重型機車，本
      身具有一定之寬度，故其於車身傾倒時，因機車本身所佔據之寬度，及擦撞產
      生之反作用力關係，該機車倒地滑行之刮地痕起點，洵不可能自機車行駛之點
      上斜向延伸。是本件事故現場機車刮地痕，既始自道路中心線斜往右前方，則
      揆諸上揭說明，車禍事故發生當時，許唐輔騎乘之機車，或其車身，或車頭行
      駛之地點，既非於其本身車道上，亦非於道路中心線上，而係越過道路中心線
      ，行駛於對向靠近中心線之車道上無訛。從而，原告主張事故發生時，戊○○
      駕駛系爭車輛行駛於許唐輔之車道或道路中心線上，均無可採。此外，本件事
      故發生時，戊○○駕駛系爭車輛之行車速度為三十公里乙節，業據其於刑事警
      、偵訊中陳述綦詳，此雖因無其他現場目擊之人可為證實，致戊○○陳述，是
      否可採，非無疑義。然者，本件肇事現場並無系爭車輛之煞車痕；暨系爭車輛
      於事故發生後停置地點，其車尾距離系爭機車刮地痕約僅十四公尺等情，業如
      前述，顯見戊○○當時行車速度並不快，否則應不可能於短距離且無煞車痕之
      情形下，即將系爭車輛停住，足徵戊○○陳稱其當時行車速度約三十公里乙節
      ，尚堪採認。再本件肇事地點道路行車速限為四十公里乙節，有現場圖及報告
      表附於警卷可稽，堪可認定。足認當時戊○○駕系爭車輛於其車道內前行時，
      並無超速之情形。而按戊○○既無超速情形，復於遵行之車道上行駛，則對於
      許唐輔突然侵入其車道，擦撞所造成之車禍，自難期戊○○於車輛行進中採取
      適當之安全措施。是戊○○辯稱：伊對於系爭車禍之發生，不負過失責任等語
      ，應堪採信。
  ４、復查，系爭車輛登記車寬為二．三九公尺，有被告提出汽車新領牌照登記書影
      本附卷可稽，堪予認定。而系爭車輛實際車寬為何？此部分經檢察官於偵查中
      勘驗結果，系爭車輛車頭兩側相距寬度為二．０八公尺，保險桿兩端相距寬度
      為二．一五公尺，車頭兩側照後鏡外緣相距寬度為二．八公尺，車尾兩側相距
      寬度為二．四四公尺乙節，有勘驗筆錄附於偵卷可憑（見偵卷第二十九頁），
      亦堪認定。據上，顯見系爭車輛車頭及保險桿兩邊相距實際寬度，尚未逾越登
      記車寬，自無違法之處。至車尾兩側相距寬度固逾越登記車寬五公分，惟按兩
      側平均分擔五公分差距之結果，其差距應屬相當微小。再系爭車輛車身寬度縱
      與登記車寬有所不符，亦僅生車輛登記所有人是否違反車輛管理規定，應予處
      罰問題，核屬行政監督範疇。尚難因此遽指凡屬車身寬度逾越登記寬度者，即
      應就任何車禍事故之發生，負過失責任，而不問其對於車禍事故之發生，究竟
      有無應負過失責任之原因事實，是原告指摘戊○○駕駛系爭車輛車寬逾越登記
      車寬，即應就本件車禍事故負過失責任云云，尚屬無據。況系爭車輛與系爭機
      車發生擦撞之處，係車頭保險桿，核亦與系爭車輛車尾兩側寬度無關，自不能
      因車尾兩側相距寬度與登記車寬間存有五公分之微小差距，即推認戊○○對於
      系爭車禍應負過失責任。
  ５、末查，本件被害人並未按規定於其車道上靠右行駛乙節，依上所述，堪予認定
      。而按肇事地點係屬劃有分向線之道路，倘參酌戊○○駕駛系爭車輛依規定在
      其車道上行駛乙節相互以觀，僅能期待戊○○與對向按規定在對向車道上行駛
      之車輛，於會車時保持安全間隔，以避免行車雙方於各自車道上行駛時，因過
      度接近中心線，可能發生之危險。至對於對向未按規定行駛並擅自駛入或逾越
      中心線之車輛，自難苛期戊○○於會車時，仍應於其遵行之車道上保持安全間
      隔行駛。況事故發生後，肇事雙方血液酒精濃度酒測值，經檢驗換算結果，戊
      ○○部分酒測值為零，而許唐輔部分之酒測值高達每公升一．三０三毫克等情
      ，有酒精測試報告附於警卷可稽，堪可認定。顯見許唐輔於事故發生當時，其
      操控駕駛機車之能力，已達不能安全駕駛之程度，並陷於隨時可能誤判路面情
      狀，且發生突然駛入或逾越道路中心線，而侵入對向行為之可能，益徵戊○○
      對於系爭車禍之發生，不負過失責任。
  ６、從而，行車覆鑑會於作成鑑定意見時，未考量上述車禍發生之原因事實；亦未
      考量戊○○於上開原因事實情形下，是否仍須負擔保持安全間隔之會車責任，
      即行鑑認戊○○駕駛系爭車輛於會車時，未保持安全間隔，與許唐輔酒精濃度
      過量駕駛重機車同為肇事原因，其中關於戊○○部分，既與本院認定事實不符
      ，自不能採為不利於戊○○之認定依據。是原告執上開兩份鑑定意見，主張被
      告就本件事故應負過失責任云云，洵屬無據。
五、綜上所述，原告本於民法第一百九十一條之二前段、第一百八十八條第一項前段
    、第一百九十二條第一項前段、第二項及第一百九十四條侵權行為損害賠償法律
    關係，請求被告應連帶給付丙○○一百七十九萬一千五百九十八元，及自起訴狀
    繕本送達翌日即九十二年十一月四日起至清償日止，按年息百分之五計算之利息
    ；被告應連帶給付林美菊一百五十四萬三千零二十二元，及自起訴狀繕本送達翌
    日即九十二年十一月四日起至清償日止，按年息百分之五計算之利息，均無理由
    ，應予駁回。
六、本件事證已臻明確，兩造其餘攻擊防禦方法或舉證，無礙本件判決結果之判斷，
    爰不逐一論敘，附此敘明。
七、據上論結：原告之訴為無理由，依民事訴訟法第七十八條、第八十五條第一項前
    段，判決如主文。
中　　　華　　　民　　　國　　九十三　　年　　十一　　月　　三十　　　　日
                             臺灣高雄地方法院民事第二庭
                                         法      官 李昭彥
正本係照原本作成。
如不服本判決，應於送達後廿日內，向本院提出上訴狀並表明上訴理由，如於本判決
宣示後送達前提起上訴者，應於判決送達後十日內補提上訴理由書（須附繕本）。
中　　　華　　　民　　　國　　九十三　　年　　十一　　月　　三十　　    日
                                         法院書記官 鄭翠蘭
